---
title: "Prueba de hipótesis y análisis de varianzas"
author: "GUALAPURO, Moisés"
date: "2023-04-25"
output: pdf_document
---

```{r setup, include=FALSE}
knitr::opts_chunk$set(echo = TRUE)
```

## Prueba de hipótesis

Para una pregunta de investigación se plantea una proposición que se debe verificar. La prueba de la hipótesis es la verificación, con un nivel de confianza, de si se cumple o no la proposición inicial. 
### Data Orange

La data ```orange``` tiene 35 registros del crecimiento de árboles de naranja. Las variables son: el número de árbol, la edad en días a partir del 31 de diciembre de 1968 y la circunferencia medido en milímetros. 

```{r data}
data(Orange)
str(Orange)
```
El número de árboles es de tipo factor y se tiene 5 árboles. La edad y el diámetro son de tipo numérico. 

```{r explora}
summary(Orange)
```
## Visualización preliminar

```{r plot1}
library(ggplot2)
ggplot(data = Orange, aes(x = age, y = circumference, 
                          col = Tree)) +
  geom_point()
```

La figura muestra que a medida que pasa el tiempo (edad) el diámetro de los árboles incrementa. El diámetro de los árboles 2 y 4 es mayor que la de los árboles 1 y 3. 

## Planteamiento de la Hipótesis 

La hipótesis nula (H0) es aquella donde se espera que no exista efecto. Es la más fácil de contradecir. 

$H_{01}$: La edad del árbol no incide en el tamaño del diámetro. 
$H_{02}$: Los árboles tienen el mismo diámetro a medida que pasa el tiempo.

```{r verificarH01}
h01 <- lm(circumference ~ age, data = Orange)
summary(h01)
```

Con un nivel de confianza del 90% se estima que el intercepto (el valor del diámetro sin efecto de la edad) es de 17.39 mm. 

Con un nivel de confianza del 99.9% se estima que la pendiente (el cambio en mm del diámetro por cada día que pasa) es de 0.106 $\frac{mm}{dia}$. 

Con un nivel de confianza del 90% la relación entre el diámetro de los árboles de naranja y la edad es: 

$$
D = 17.39 + 0.106 \cdot E
$$

Donde D es el diámetro en milimetros y E es la edad en días. 


## Visualización de la regresión

```{r reg1}
ggplot(data = Orange, aes(x = age, y = circumference)) +
  geom_point() + geom_smooth(method = "lm") + theme_classic() + 
  labs(x = "Edad [días]", y = "Diámetro [mm]")

```


### Verificación la hipótesis 2

```{r reg2}
ggplot(data = Orange, aes(x = age, y = circumference, col = Tree)) +
  geom_point() + geom_smooth(method = "lm") + theme_classic() + 
  labs(x = "Edad [días]", y = "Diámetro [mm]")

```






